臺灣高等法院臺中分院刑事判決　　　　100年度上訴字第219號
上　訴　人
即　被　告　呂杰昇
指定辯護人　本院公設辯護人　劉秋蘭
上列上訴人因違反毒品危害防制條例案件，不服臺灣臺中地方法
院99年度訴字第704號，中華民國99年12月6日第一審判決（起訴
案號：臺灣臺中地方法院檢察署99年度偵字第2520、6314號），
提起上訴，本院判決如下：
    主  文
上訴駁回。
    事  實
一、呂杰昇（綽號黑仔、兄仔）前於民國（下同）96年間因違反
    毒品危害防制條例案件，經臺灣臺中地方法院以96年度訴字
    第3213號判決判處有期徒刑9月，減為有期徒刑4月15日確定
    ；於97年間再因違反毒品危害防制條例案件，經同法院以97
    年度訴字第1142號判決判處應執行有期徒刑1年確定，二者
    經同法院以97年度聲字第2588號裁定定其應執行刑為有期徒
    刑1年3月確定，於98年6月4日縮短刑期執行完畢。詎其仍不
    知悔改，明知海洛因、甲基安非他命為毒品危害防制條例第
    2條第2項第1、2款所列之第一級、第二級毒品，非經許可不
    得持有、販賣，竟基於販賣第一級毒品海洛因、第二級毒品
    甲基安非他命以營利之各別犯意，以其平日居住之臺中縣后
    里鄉（現改制為臺中市后里區○○○村○里路319之1號三合
    院作為其販賣毒品之場所，於如附表編號一至八所示時、地
    ，以如附表所示之方式，先後販賣第一級毒品海洛因或第二
    級毒品甲基安非他命予陳冠廷、鍾啟仁、江秀蘭、周志彥、
    黃見安、蔡嘉維等人（所販賣毒品之種類、金額詳如附表所
    示），嗣臺中縣政府警察局刑警大隊（現改制為臺中市政府
    警察局刑事警察大隊）見時機成熟，於99年1月21日持搜索
    票在呂杰昇臺中市○里區○○里○村路319之1號住處當場查
    獲，並扣得其所有之第一級毒品海洛因21包（合計淨重1.84
    公克、驗餘淨重1.83公克，空包裝總重5.68公克、純度22.2
    0％，純質淨重0.41公克）、第二級毒品甲基安非他命11包
    （驗餘淨重合計2.6128公克）、電子磅秤1臺、夾鍊袋1 包
    等物。
二、案經臺灣臺中地方法院檢察署檢察官指揮臺中市政府警察局
    刑警大隊及大甲分局偵查起訴。
    理  由
壹、證據能力：
一、按檢察官職司追訴犯罪，就審判程序之訴訟構造言，檢察官
    係屬與被告對立之當事人一方，偵查中對被告以外之人所為
    之偵查筆錄，或被告以外之人向檢察官所提之書面陳述，性
    質上均屬傳聞證據。在理論上，如未予被告反對詰問、適當
    辯解之機會，一律准其為證據，似有違當事人進行主義之精
    神，對被告之防禦權亦有所妨礙；然而現階段刑事訴訟法規
    定檢察官代表國家偵查犯罪、實施公訴，必須對於被告之犯
    罪事實負舉證之責，依法其有訊問被告、證人及鑑定人之權
    ，證人、鑑定人且須具結，而實務運作時，偵查中檢察官向
    被告以外之人所取得之陳述，原則上均能遵守法律規定，不
    致違法取供，其可信性極高，為兼顧理論與實務，乃於修正
    刑事訴訟法時，增列第159條之1 第2項，明定被告以外之人
    於偵查中向檢察官所為陳述，除顯有不可信之情況外，得為
    證據（最高法院95年度臺上字第1044號判決要旨參照）。復
    按刑事訴訟法第159條之1 第2項，明定被告以外之人於偵查
    中向檢察官所為陳述，除顯有不可信之情況者外，得為證據
    ；所謂「不可信之情況」，由法院審酌被告以外之人於陳述
    時之外在環境及情況而為判斷；而被告以外之人於偵查時，
    是否與被告對質，與其陳述時之外在環境並無必然之關聯，
    自不得以偵查中未經被告詰問，逕認該陳述無證據能力；至
    該等陳述與事實是否相符，要屬證據證明力之問題，與證據
    能力之有無，不容混淆（最高法院94年度臺上字第7132號、
    95年度臺上字第1585號判決要旨參照）。又證人於檢察官偵
    查中所為之陳述，審酌該陳述作成之客觀條件及環境，認其
    心理狀態健全，並無受到脅迫、利誘或詐欺，自非顯有不可
    信之情形，依刑事訴訟法第159條之1第2項之規定，亦得為
    證據（最高法院95年度臺上字第934號判決要旨參照）。職
    是，被告以外之人前於偵查中已具結而為證述，除反對該項
    供述得具有證據能力之一方，已釋明「顯有不可信之情況」
    之理由外，不宜以該證人未能於審判中接受他造之反對詰問
    為由，即遽指該證人於偵查中之陳述不具證據能力。經查，
    證人蔡嘉維、陳冠廷、周志彥、鍾啟仁、江秀蘭於偵訊時均
    經具結證述在案，且依據偵訊過程及筆錄記載，可徵上開證
    人於檢察官偵查中為陳述時，並無任何遭受外力不當干涉之
    顯不可信之情況，況被告及辯護人於本院審理時，亦無具體
    指陳該等證述作成時，有何外在環境及情況足以影響證人證
    述之任意性及真實性，而有何顯有不可信之情況；再者，證
    人蔡嘉維、陳冠廷、周志彥、鍾啟仁、江秀蘭於原審審理時
    ，依檢察官、辯護人之聲請，傳喚到庭作證，並予被告、辯
    護人詰問、對質之機會，堪認均已完足為合法調查之證據，
    是證人蔡嘉維、陳冠廷、周志彥、鍾啟仁、江秀蘭於檢察官
    偵訊時之具結證述，均堪認有證據能力。
二、次按被告以外之人（包括證人、鑑定人、告訴人、被害人及
    共同被告等）於審判外之言詞或書面陳述，除法律有規定外
    ，不得作為證據；被告以外之人於檢察事務官、司法警察官
    或司法警察調查中所為之陳述，與審判中不符時，其先前之
    陳述具有較可信之特別情況，且為證明犯罪事實存否所必要
    ，得為證據，刑事訴訟法第159條第1項、第159條之2分別定
    有明文。刑事訴訟法第159條之2規定所謂「調查中所為之陳
    述與審判中不符」之要件，應就前後階段之陳述進行整體判
    斷，以決定其間是否具有實質性差異；而所謂「較可信之特
    別情況」之情形，亦應就前後陳述時之各種外部情況進行比
    較，以資決定何者外部情況具有可信性，若陳述係在特別可
    信之情形況所為，則虛偽陳述之危險性即不高，雖係審判外
    陳述，或未經被告反對詰問，仍得承認其有證據能力；所稱
    「外部情況」之認定，例如，1.時間之間隔：陳述人先前陳
    述是在記憶新的情況下直接作成，一般與事實較相近，事後
    即可能記憶減弱或變化，致有不清晰或陳述不符之現象產生
    。2.有意識的迴避：由於先前陳述時被告未在場，是陳述人
    直接面對詢問警員所為陳述較為坦然；事後可能因陳述人對
    被告有所顧忌或同情，因而在被告面前較不願陳述不利被告
    之事實。3.受外力干擾：陳述人單獨面對檢察事務官或司法
    警察（官）所為之陳述，程度上較少會受到強暴、脅迫、詐
    欺、利誘或收買等外力之影響，其陳述較趨於真實，若被告
    在庭或有其他成員參與旁聽時，陳述人可能會本能的作出迴
    避對被告不利之證述，或因不想生事乃虛構事實而為陳述。
    4.事後串謀：目擊證人對警察描述所目賭情形，因較無時間
    或動機去編造事實，客觀上亦較難認與被告間有勾串情事，
    其陳述具有較可信性，但事後因特殊關係，雙方可能因串謀
    而統一口徑，或事後情況變化，兩者從原先敵對關係變成現
    在友好關係等情形，其陳述即易偏離事實而較不可信。5.警
    詢或檢察事務官偵查時，有無辯護人、代理人或親友在場：
    如有上開親誼之人在場，自可期待證人為自由從容之陳述，
    其證言之可信度自較高。6.警詢或檢察事務官所作之偵查筆
    錄記載是否完整：如上開筆錄對於犯罪之構成要件、犯罪態
    樣、加重減輕事由或起訴合法要件等事實或情況，均翔實記
    載完整，自可推定證人之陳述，與事實較為相近，而可信為
    真實。法院應斟酌上列因素綜合判斷，亦應細究陳述人之問
    答態度、表情與舉動之變化，此一要件係屬訴訟法事實之證
    明，以自由證明為已足。是若被告以外之人於審判外之陳述
    ，係在特別可信之情況下所為，則虛偽陳述之危險性即不高
    ，雖係審判外陳述，或未經被告反對詰問，仍得承認具有證
    據能力。經查：證人蔡嘉維、黃見安、周志彥、陳冠廷、鍾
    啟仁於警詢中證述其確向被告購買甲基安非他命或海洛因之
    事實，惟證人鍾啟仁於原審審理時證述並無向被告購買甲基
    安非他命云云；證人黃見安於本院審理時證稱係與被告合資
    購買海洛因云云；證人陳冠廷、周志彥於原審審理時均證稱
    海洛因、甲基安非他命是被告請的，被告並沒有向伊等收錢
    云云；證人蔡嘉維則於原審審理時證稱：甲基安非他命是被
    告請的云云；另證人江秀蘭於警詢時證稱向被告購買安非他
    命之金額分別為2次1,000元，1次500元，而於原審審理時則
    證述向被告購買安非他命之金額分別為1次1,000元，2次500
    元云云。經核證人鍾啟仁、陳冠廷、周志彥、黃見安、蔡嘉
    維、江秀蘭於警詢及法院審理時之證述，已有前後陳述不符
    之情。爰審酌上開證人於警詢時之陳述，應係在其記憶較為
    猶新的情況下直接作成，可立即反應所知，不致因時隔日久
    而遺忘案情，一般與事實較相近，且於警詢時，被告並未在
    場，渠等於法院作證時，被告則同時在庭。由於上開證人先
    前於警詢陳述時被告未在場，其直接面對詢問警員所為陳述
    自較為坦然，亦無來自被告同庭在場之壓力而有出於虛偽不
    實之指證，其陳述較趨於真實。另上開證人經警方進行詢問
    ，並於員警詢問後，經其簽名確認筆錄記載內容無訛，且上
    開證人亦未證述其於警詢中所述非出於自由意志所言，足認
    其於警詢之陳述具有任意性，而上開證人於警詢時已供述向
    被告購買海洛因、甲基安非他命之時間、地點、金額，亦查
    無其設詞誣陷被告之動機存在。綜上所述，證人鍾啟仁、陳
    冠廷、周志彥、黃見安、蔡嘉維、江秀蘭於警詢中所為之陳
    述，客觀上具有較可信之特別情況，且其係直接向被告購買
    毒品之人，為證明具有極度封閉、隱密性之販賣毒品犯罪事
    實存否所必要。故依上開說明，證人鍾啟仁、陳冠廷、周志
    彥、黃見安、蔡嘉維、江秀蘭於警詢中之陳述，應有證據能
    力。
三、末按被告以外之人（包括證人、鑑定人、告訴人、被害人及
    共同被告等）於審判外之陳述雖不符刑事訴訟法第159條之1
    至之4等4條之規定，而經當事人於審判程序同意作為證據，
    法院審酌該言詞陳述或書面陳述作成時之情況，認為適當者
    ，亦得為證據；當事人、代理人或辯護人於法院調查證據時
    ，知有刑事訴訟法第159條第1項不得為證據之情形，而未於
    言詞辯論終結前聲明異議者，視為有前項之同意，同法第
    159條之5定有明文。立法意旨在於傳聞證據未經當事人之反
    對詰問予以核實，原則上先予排除。惟若當事人已放棄反對
    詰問權，於審判程序中表明同意該等傳聞證據可作為證據；
    或於言詞辯論終結前未聲明異議，基於尊重當事人對傳聞證
    據之處分權，及證據資料愈豐富，愈有助於真實發見之理念
    ，且強化言詞辯論主義，使訴訟程序得以順暢進行，上開傳
    聞證據亦均具有證據能力。查檢察官、被告及辯護人對於本
    案卷內其餘相關供述之證據能力，於本院準備程序中均表示
    沒有意見等語（本院卷第50、51頁），且檢察官、被告及辯
    護人就上述證據資料，並未就有合於刑事訴訟法第159條第1
    項不得為證據之情形於本院言詞辯論終結前聲明異議，而上
    述證人之證述、文書卷證資料亦經本院於審理期日逐一提示
    、朗讀，並告以要旨，本院復審酌相關證人證述筆錄製成、
    文書卷證資料取得，並無證據顯示有何違背程序規定情事，
    依據上述之說明，均應具有證據能力。
貳、實體方面：
一、訊據上訴人即被告呂杰昇（下稱被告）矢口否認上開犯行，
    並辯稱：伊未販賣第一級毒品海洛因、第二級毒品甲安非他
    命予證人蔡嘉維、周志彥、陳冠廷、鍾啟仁、黃見安、江秀
    蘭等人，伊係請渠等施用毒品，伊未向渠等賺取利潤；扣案
    毒品係供己施用，係因擔心自己施用毒品過量，故事先將毒
    品秤重、稀釋、分裝，且伊曾經因施用毒品過量送醫急救治
    療云云。惟查：
(一)、按交互詰問制度設計之主要目的，在於使刑事被告得以盤詰
    、辯明證人現在與先前所為供述證言之真偽，以期發見實體
    真實。就實質證據價值面之判斷而言，既無所謂「案重初供
    」原則，當亦無所謂其證據價值即當然比審判外未經交互詰
    問之陳述為高之可言。良以證人所為之供述證言，係由證人
    陳述其所親身經歷事實之內容，而證人均係於體驗事實後之
    一段期間，方於警詢或檢察官偵訊時為陳述，更於其後之一
    段期間，始於審判中接受檢、辯或被告之詰問，受限於人之
    記憶能力及言語表達能力有限，本難期證人於警詢或檢察官
    偵訊時，能鉅細無遺完全供述呈現其所經歷之事實內容，更
    無從期待其於法院審理時，能一字不漏完全轉述先前所證述
    之內容。因此，詰問規則方容許遇有「關於證人記憶不清之
    事項，為喚起其記憶所必要者」、「證人為與先前不符之陳
    述時，其先前之陳述」之情形時，即使為主詰問亦可實施誘
    導詰問（刑事訴訟法第166條之1第3項第3款、第6款參照）
    ，以喚起證人之記憶，並為精確之言語表達。從而，經交互
    詰問後，於綜核證人歷次陳述之內容時（包括檢察官偵訊時
    之陳述、法院審理時之陳述，以及於容許警詢陳述做為證據
    時之警詢內容），自應著重於證人對於待證事實主要內容之
    先後陳述有無重大歧異，藉此以判斷其證言之證明力高低，
    不得僅因證人所供述之部分內容不確定，或於交互詰問過程
    中，就同一問題之回答有先後更正或不一致之處；或證人先
    前證述之內容，與其於交互詰問時所證述之內容未完全一致
    ，即全盤否認證人證言之真實性。故證人之供述證言，前後
    雖稍有參差或互相矛盾，事實審法院非不可本於經驗法則，
    斟酌其他情形，作合理之比較，定其取捨。又供述證據之一
    部認為真實者，予以採取，亦非法則所不許（最高法院97年
    度臺上字第96號判決意旨參照）；又按刑事訴訟法就證據之
    證明力，採自由心證主義，將證據之證明力，委由法官評價
    ，即凡經合法調查之有證據能力之證據，由法官本於生活經
    驗上認為確實之經驗法則及理則上當然之論理法則以形成確
    信之心證。是心證之形成，由來於經嚴格證明之證據資料之
    推理作用；有由一個證據而形成者，亦有賴數個證據而獲得
    者。一種證據，不足形成正確之心證時，即應調查其他證據
    。如何從無數之事實證據中，擇其最接近事實之證據，此為
    證據之評價問題。在數個證據中，雖均不能單獨證明全部事
    實，但如各證據間具有互補性或關連性，事實審法院自應就
    全部之證據，經綜合歸納之觀察，依經驗法則衡情度理，本
    於自由心證客觀判斷，方符真實發現主義之精神（最高法院
    96年度臺上字第5003號判決意旨參照）。次按證人之陳述有
    部分前後不符，或相互間有所歧異時，究竟何者為可採，法
    院應本其自由心證予以斟酌，作合理之比較，依據經驗法則
    予以判斷，定其取捨，尤其關於行為經過之細節，難免因人
    記憶客觀上之侷限或時隔日久而有錯誤，苟於其基本事實陳
    述之真實性無礙時，仍非不得予以採信，非謂一有不符或矛
    盾，即應認其全部均不可採信（最高法院74年台上字第
    1599號判例、99年度臺上字第6304號判決意旨參照）。
(二)、附表編號一所示：
  1.被告販賣第一級毒品海洛因、第二級毒品甲基安非他命予證
    人陳冠廷部分，業經證人陳冠廷於警詢證稱：「（你於第二
    次筆錄中坦承於97年4月份有吸食毒品海洛因，但經採集你
    的尿液送驗，經詮昕科技公司98年10月19日濫用藥物尿液鑑
    驗報告〈編號8A190001〉，檢驗結果，海洛因與安非他命均
    呈陽性反應，請問你最後一次係何時、何處吸食海洛因與安
    非他命？）是於98年10月14日16時許，在住處后里鄉○○村
    ○○路90巷7號房間內吸食。（上記海洛因與安非他命係向
    何人購得？）呂杰昇、綽號黑仔。（你於何時、在何處向他
    購買海洛因與安非他命？）我是於吸食前一天（10月13日）
    晚上約22時許，在呂杰昇住處后里鄉○村路319號舊三合院
    的客廳向他購買。（購買多少？）海洛因是以每包1,000 元
    購得一每包；安非他命是以每包500元購得一每包。（當時
    何人交給你海洛因與安非他命？）呂杰昇當場交給我。（
    1,500元你交給何人？）呂杰昇。（你與呂杰昇何關係？有
    無仇隙？）朋友，去年8-9月認識，無仇隙。（警方提示臺
    中縣警察局指認犯罪嫌疑人紀錄表一紙，內有相片15張，呂
    杰昇不一定在相片中，若有，請指出他的編號。）編號09號
    是呂杰昇。（編號09號呂杰昇，是否為販售你毒品之人？）
    是的。（你要向呂杰昇購買毒品海洛因與安非他命時，是如
    何聯繫？）直接去他家向他購買，未用電話聯繫。（警方再
    提示編號一、二相片兩張，該處是否為呂杰昇的住所？是否
    為你向他購買毒品的地方？）是呂杰昇的住處，也是我向他
    購買毒品的地方。（呂杰昇是否曾要脅你，若被警方查獲時
    ，不得指認他販毒？）他是交待我，若被警方查獲時，不得
    供出係向他購買」等語（見臺中縣警察局大甲分局中縣甲警
    偵字第0990030815號卷〈下稱警卷(一)〉第12至13頁）；於偵
    查中證稱：「（最後一次施用毒品時間）98年10月14日下午
    4點左右，在戶籍地的家裡，我是將海洛因摻入香煙內點火
    施用，然後再施用安非他命以玻璃球燒烤方式施用安非他命
    。（施用毒品來源？）向黑仔買的。（你向他購毒是否要事
    先連絡？）不用，直接去他家。（他住處有無特徵？）三合
    院，他住在中間那間的客廳。（黑仔有無特徵？）戴眼鏡，
    走路跛腳，因為他之前車禍，我是因為男朋友周志彥的原因
    認識他。（你與黑仔有無行動電話）都沒有。（最後一次購
    毒時間地點？）98年10月13日下5-6點在黑仔他家交易的，
    一手交錢一手交毒品，我當時買1,000元的海洛因，500元的
    安非他命。（上述於98年10月13日下午5-6點在黑仔他的家
    裡，購買1,000元的海洛因及500元的安非他命，是否實在？
    ）實在。（是一手交錢一手交毒品）是。（15 合1提示照片
    ，何者是黑仔）編號9。（提示照片，該照片是你找他購毒
    的地點？）是」等語（見偵字第2520號卷第48、49頁）。此
    外，復有證人陳冠廷指認被告之指認犯罪嫌疑人紀錄表及指
    認嫌疑人參考照片、被告住處指認相片、位置圖（見警卷(一)
    第14、15、29、33、35頁）等在卷可稽；
  2.證人陳冠廷於98年10月14日因持有第一級毒品海洛因為警於
    其位於臺中縣后里鄉○○路90巷7號之住處被查獲，而於同
    年10月15日製作筆錄，並無供出其於98年有施用毒品及其毒
    品來源，待其尿液經送驗結果呈嗎啡及甲基安非他命陽性反
    應後，為警再於99年1月27日對其詢問，證人陳冠廷始坦承
    於查獲前1日有施用第一級毒品海洛因、第二級毒品甲基安
    非他命，所施用毒品來源是於98年10月13日向被告購得，並
    於99年2月1日檢察官偵訊時為相同之陳述，已如上述，並有
    證人陳冠廷之尿液代號與真實姓名對照表、濫用藥物尿液檢
    驗報告存卷足憑（見偵字第2520卷第45、46頁）。再參其所
    購買之方式（毋須聯絡直接前往被告住處購買）、地點（被
    告住處三合院）與本件其餘證人所述均相同，足徵證人陳冠
    廷於警詢及偵訊時所為關於如附表編號一所示前往被告住處
    向被告購買第一級毒品海洛因及第二級毒品甲基安非他命之
    交易時、地及交易聯繫過程等之證述內容，核屬有據，並非
    虛妄。又查證人陳冠廷前於98年10月14日下午因施用第一級
    毒品海洛因及第二級毒品甲基安非他命之犯行，為警查獲，
    經臺灣臺中地方法院以98年度訴字第4171號判決各判處有期
    徒刑7月、3月，應執行有期徒刑8月，提起上訴後，經本院
    以99年度上訴字第544號判決駁回上訴確定在案，並據原審
    調閱該案全案卷證核實，亦有證人陳冠廷之臺灣高等法院被
    告前案紀錄表等存卷可憑（原審卷第78頁），益徵證人陳冠
    廷證述內容中，關於其為施用第一級毒品海洛因、第二級毒
    品甲基安非他命而向被告購買第一級毒品海洛因及第二級毒
    品甲基安非他命之情，核屬有據，得堪採信。
  3.至證人陳冠廷於原審審理時翻異證稱：「（你於警、偵訊時
    所述是否實在？）（提示大甲分局警詢卷30815號卷第12-13
    頁、偵卷第2520號卷第48-50頁）他沒有跟我收錢。（為何
    在偵訊時作證說一手交錢一手交毒品？）那時候記錯了。（
    實情為何？）因為我沒有帶錢。（你當場如何說？）忘了。
    （你之前跟被告說要拿毒品時有無說價錢？）沒有。（提示
    同上警詢卷第13頁，你在警詢有明確說出海洛因是每包一千
    元、安非他命是每包五百元購得，與今日所述不符？）是這
    個量，後來他沒有跟我收錢。（你與被告交易當下或交易之
    前有無提到交易毒品的金額？）沒有，我記錯了」等語（原
    審卷第214頁），然觀諸證人陳冠廷對被告未向其收取金錢
    之重要事項，於警詢、檢察官偵述時均未提及，於檢察官偵
    訊中並先陳稱係「一手交錢一手交毒品」，經檢察官再次詢
    問，仍肯定其所證「一手交錢一手交毒品」係屬真實；且就
    與被告交易前有無提到交易毒品之金額，於原審審理時先陳
    述「沒有」，嗣經提示其警詢筆錄，改稱「是這個量，後來
    他沒有跟我收錢」，後再經檢察官詰問與被告交易當下或交
    易之前有無提到交易毒品之金額，復改稱「沒有，我記錯了
    」，前後明顯歧異；證人陳冠廷經選任辯護人詰問後復證述
    ：「（你在向被告拿取毒品時，你的意思是希望他請你還是
    賣給你錢以後在付？）希望他請我，錢以後再說。（你有無
    明確跟他說當日你沒錢？）有。（他如何表示？）他就說請
    我，錢以後再說。（錢以後再說是何意思？）他沒有要收的
    意思。（他有明確說要請你？）有。（被告把毒品拿出來的
    時候，你先跟他說沒錢還是他拿毒品出來之後說你沒錢？）
    我跟他說我身上沒有錢。（你有無要求他請你？）有。（被
    告如何說？）他說先拿去用，錢以後再說」等語（見原審卷
    第215至216頁），如證人陳冠廷上開於原審審理時所證，被
    告當時既表示「錢以後再說」，即與單純無償轉讓不同，顯
    然證人陳冠廷與被告當時就所交易之毒品金額已有約定，否
    則何來「錢以後再說」之約定；另證人陳冠廷經原審詰問後
    證述：「（你在警詢說甲基安非他命、海洛因是向『黑仔』
    呂杰昇買的，為何你在警詢說是買的，並沒有說是請的？）
    因為後來想一想他沒有跟我收錢。（何時想一想的？）當天
    就想起來了。（當天是否為99年1月27日？）是。（你於99
    年2月1日偵訊時你還是沒有說被告請你的？再次陳述是用買
    的？）（提示偵訊筆錄）因為我事後想一想他根本沒有收我
    錢」等語（見原審卷第216頁反面至第217頁），倘被告果係
    無償轉讓毒品予證人陳冠廷施用，且證人陳冠廷於警詢後已
    經想起被告並未向其收錢，卻於嗣後檢察官偵訊時仍證稱所
    施用之毒品係向被告購買，亦與常情不符，是證人陳冠廷於
    原審審理時翻異之證詞，顯係迴護被告之詞，不足採信。
  4.末查，證人陳冠廷於警詢、偵訊時所述向被告購買第一級毒
    品海洛因及第二級毒品甲基安非他命的時間究為98年10月13
    日22時許，或同日17時至18時，雖前後所述不一，然參酌證
    人陳冠廷於偵查中係以證人之身分陳述，且經檢察官就購買
    時間訊問2次，本院認定其等交易時間，應如附表編號一所
    載即98年10月13日17時至18時。綜上所述，被告如附表編號
    一所載犯行，事證業臻明確，其所辯係無償提供證人陳冠廷
    施用而非販賣第一、二級毒品予證人陳冠廷云云，均不足採
    信，其此部分犯行堪以認定。
(三)、如附表編號二所示：
  1.被告販賣第二級毒品甲基安非他命予證人鍾啟仁部分，業經
    證人鍾啟仁於警詢證稱：「（你是否有向綽號黑仔購買毒品
    使用？）有曾向綽號黑仔購買安非他命施用。（你於何時？
    何地？如何向黑仔購買安非他命施用共幾次？）於98年11月
    中旬我直接到他家臺中縣后里鄉○村路（門牌我不知道）以
    1,000元購得安非他命1包（含袋重0.4公克左右）。（你向
    黑仔購買安非他命是否要事先打電話約定時、地？黑仔住家
    及本人之特徵為何？）不用打電話，都直接到他家買。黑仔
    住家是三合院，都在中間那一間交易毒品，黑仔人瘦瘦的，
    跛腳走路不方便。（警方提示指認犯罪嫌疑人紀錄表供你指
    認…何人是黑仔？）…編號8是黑仔（呂杰昇）」等語（見
    警卷(一)第18、19頁）；於偵查中證述：「（如何聯絡購毒？
    ）…呂杰昇沒有行動電話，都是直接去他家購毒的。（黑仔
    呂杰昇特徵？）他跛腳，拿扶手走路，他住的是南村路的三
    合院。（〈提示呂杰昇住處照片2張〉該照片是誰的住處？
    ）呂杰昇，我去該處向他買毒品的，他住房子的中間。（你
    與黑仔購買幾次毒品？）購買安非他命1次，98年11月中旬
    ，在他家的三合院，買1,000元，約0.4公克含袋重。（你與
    黑仔購買毒品是否需要電話連絡？）不需要。（98年11月中
    旬在呂杰昇后里鄉○村路319之1號住處向他購買1,000元的
    安非他命，並在他家完成交易，是否實在？）實在。（提示
    9合1照片，有無…黑仔？）…黑仔是編號8」等語（見偵字
    第2520號卷第95、96頁），此外，復有證人鍾啟仁指認被告
    之指認犯罪嫌疑人紀錄表及被指認人照片一覽表（見偵字第
    2520號第71、72頁）等在卷可稽；又參之證人鍾啟仁所述至
    被告平日居住在臺中縣后里鄉○○村○村路319之1號三合院
    購買第二級毒品甲基安非他命，與本件其餘證人所述購買地
    點（被告住處三合院）、方式（毋須聯絡直接前往被告住處
    購買）均相同，足徵證人鍾啟仁於警詢及偵訊時所為關於如
    附表編號二所示前往被告住處向被告購買第二級毒品甲基安
    非他命之交易時間、交易地點及交易聯繫過程等之證述內容
    ，核屬有據，並非虛妄。
  2.又查證人鍾啟仁於警、偵訊均坦承有施用第二級毒品甲基安
    非他命，於98年12月9日為警採尿前2、3日之某時，因施用
    第二級毒品甲基安非他命之犯行，為警查獲，經警採尿送驗
    後，結果呈甲基安非他命之陽性反應，為臺灣臺中地方法院
    檢察署檢察官以99年度毒偵字第4794號提起公訴，並經原法
    院以99年度訴字第392號判決判處有期徒刑4月確定，此有證
    人鍾啟仁之詮昕科技股份有限公司濫用藥物尿液檢驗報告表
    附上開案件之偵卷可稽，復據原審調閱該案全案卷證核實，
    亦有證人鍾啟仁之委託尿液代號、真實姓名對照表及臺灣高
    等法院被告前案紀錄表存卷可憑（見偵字第2520號卷第81頁
    、原審卷第98頁背面），益徵證人鍾啟仁證述內容中，關於
    為施用第二級毒品甲基安非他命而向被告購買第二級毒品甲
    基安非他命之情，核屬有據，得堪採信。
  3.至證人鍾啟仁於原審審理時雖翻異前詞改證稱：其未在98年
    11月中向被告呂杰昇購買第二級毒品甲基安非他命，偵訊時
    係因為藥癮發作，想要快點問完交保回去，伊沒有向被告呂
    杰昇買過第二級毒品甲基安非他命云云（見原審卷第144至
    145頁）。惟查，證人鍾啟仁於偵訊時對於問題均能具體回
    答、清楚描述細節，有偵訊筆錄在卷可稽，亦未曾表示有何
    昏沈不能進行偵訊之情況，足徵上開偵查中之證述均係出於
    證人鍾啟仁之自由意志於神智清醒之狀態下所為；參以證人
    鍾啟仁於審理時證述渠2人彼此間並無任何仇隙，且證人鍾
    啟仁於警詢、偵訊中，並供陳其另外向綽號「主仔」之人購
    買毒品多次，衡諸常情，證人鍾啟仁應無甘冒偽證罪之處罰
    ，誣指被告涉犯本罪，而為虛偽陳述其毒品來源之必要，益
    徵證人鍾啟仁於偵訊中所證確係出於自由意志所為，且為陳
    述之時意識清醒，足見證人鍾啟仁於原審審理時所為前開被
    告並未販賣甲基安非他命之證述，顯係因同庭面對被告所造
    成之心理壓力始為翻異前詞之證述，應屬事後迴護被告之詞
    ，要難採取。綜上所述，被告如附表編號二所載犯行，事證
    業臻明確，其所辯未曾販賣毒品甲基安非他命予證人鍾啟仁
    及證人鍾啟仁係因藥癮發作為求脫身而為虛偽陳述云云，不
    足採信，其此部分犯行應堪認定。
(四)、如附表編號三、四、五所示：
  1.被告販賣第二級毒品甲基安非他命予證人江秀蘭部分，業經
    證人江秀蘭於警詢證稱：「（你於何時？何地？如何向綽號
    『黑仔』購買安非他命共計多少次？）我向『黑仔』購買3
    次安非他命。第1次是於98年11月中旬，在臺中縣后里鄉○
    村路319號以1,000元購得安非他命1小包（含袋重0.2公克）
    ，第2次於98年11月底，在臺中縣后里鄉○村路319號以1,00
    0元購得安非他命1小包（含袋重0.2公克），第3次於98年12
    月底，在臺中縣后里鄉○村路319號以500元購得安非他命1
    小包（重量不詳），綽號『黑仔』不會告訴他的電話，我要
    購買安非他命就直接到他家購買。（你向綽號『黑仔』購買
    安非他命是否銀貨兩訖？）一手交錢一手交安非他命。（請
    詳述綽號『黑仔』他家及『黑仔』特徵？）綽號『黑仔』他
    家是三合院，他都在中間的客廳販賣毒品，人瘦瘦的，有時
    候會戴眼鏡，跛腳走路稍微不方便。（你如何得知綽號『黑
    仔』有在販賣安非他命？）我朋友張旭陽告訴我的。（警方
    提供犯罪嫌疑人指認表供你指認何人為你所稱販賣安非他命
    予你之綽號『黑仔』之人？）編號5是販賣安非他命予我之
    綽號『黑仔』之人」、「（你最後一次係於何時？何地施用
    安非他命？）98年12月底在自家臺中縣后里鄉○○村○○路
    7號施用」等語（見警卷(一)第23、24頁）；於偵查中證述：
    「（最後一次施用毒品時間？）98年11月底至12月初間，在
    后里鄉家裡，以玻璃球燒烤方式施用安非他命。（有無施用
    海洛因？）沒有。（施用毒品來源？）向『黑仔』買的。（
    他的真實姓名？）不知道。（他長相有無特徵？）瘦瘦、小
    小、戴眼鏡、走路腳跛跛的。（他住在何處？）后里鄉○○
    村路上。（他的住處有特徵？）老舊的三合院，他住在裡面
    中間那間。（提示呂杰昇后里鄉○村路319號住處相片，你
    去購買毒品是不是去該間房子？）是。他住在中間大門進去
    的那一間房間。（如何與他連絡購毒？）他說要購買毒品的
    話直接去他家買，他沒有給我他的電話。（共向他買幾次毒
    品？）3次。（這三次的時間、地點、購買數量、金額？）2
    次是1,000元，時間在11月底，期間隔約5天左右。1次是500
    元，是在12月初，地點都是在黑仔他家，購買的數量1,000
    元是0.2公克安非他命，500 元他就沒有說重量。（提示9合
    1照片，照片中有無黑仔男子？）編號5號。（經查編號5號
    之男子是呂杰昇有無意見？）沒有。（上述於98年11月底及
    12月初分別向黑仔購買2次1,000元、1次500元安非他命，地
    點均在黑仔他家交易是否實在？）實在。（這3次約是幾點
    購買的？）都是下午約2-3 點去找他購買毒品」等語（見偵
    字第2520號卷第104至106頁）。
  2.於原審審理時經交互詰問後證稱：「（你是否有見過剛剛在
    庭的被告？）有。（綽號為何？）黑仔。（認識多久？交情
    如何？）98年去過他那邊幾次，沒什麼交情。（與被告有無
    仇怨？）沒有。（你施用何毒品？）安非他命。（毒品來源
    為何？）向黑仔（呂杰昇）買的。（你購買幾次？）98年11
    、12月份跟他買過3次，一次1,000元，二次500元。（你在
    偵訊中說二次一千元，一次五百元，為何不同？）（提示99
    年度偵字第2520號卷第105頁）我記得很清楚說一次1,000元
    ，二次500元。（你都到何處購買毒品？）到他住處南村路
    三合院。（購買毒品重量為何？）1,000元他有提過重量是
    0.2公克，500元的他沒有講。（你買過幾次0.2公克的？）
    一次。（購買時間是否為98年11月中、11月底、12月初？）
    是，時間都在下午的時候。（何次購買1,000元毒品？）應
    該是98年11月底，第二次那次。（提示99年度偵字第2520號
    卷第28頁，你去向呂杰昇購買時他的住處？）是，呂杰昇是
    住在上面那張照片的三合院，中間門關著的那一間。（你購
    買毒品時如何與被告聯絡？）直接去他家。（你們交易模式
    是否為一手交錢、一手交貨？）對。（你之前在警、偵訊所
    述是否實在？提示警、偵訊筆錄）是，我記得一次1,000元
    ，二次500元的。（呂杰昇有無請你過二級毒品安非他命？
    ）剛去的時候有請我過一次」等語（見原審卷第141頁背面
    至第143頁），此外，復有證人江秀蘭指認被告之指認犯罪
    嫌疑人紀錄表及被指認人照片一覽表（見偵字第2520號卷第
    101、102頁）等在卷可稽；又參之證人江秀蘭所述至被告平
    日居住在臺中縣后里鄉○○村○村路319之1號三合院購買第
    二級毒品甲基安非他命，與本件其餘證人所述購買地點（被
    告住處三合院）、方式（毋須聯絡直接前往被告住處購買）
    均相同，足徵證人江秀蘭於警詢、偵訊及原審審理時所為關
    於如附表編號三、四、五所示前往被告住處向被告購買第二
    級毒品甲基安非他命之交易時間、交易地點及交易聯繫過程
    等之證述內容，核屬有據，並非虛妄。
  3.至證人江秀蘭於警詢、偵訊時所述向被告購買甲基安非他命
    之次數及金額均一致證述為前2次1,000元、最後1次500元，
    與其於原審審理時之證述為第2次1,000元、其餘2次500元略
    有齟齬，惟查證人江秀蘭於警、偵訊及原審審理時，就其分
    別於98年11月中旬至12月初間，確係向被告購買3次第二級
    毒品甲基安非他命之基本事實，陳述均屬一致，已敘明如前
    ，而證人江秀蘭於99年8月10日原審審理時，因距案發時間
    達9個月之久，自應以距離案發時間較近、且相互一致之警
    、偵訊之證述為可信，是本院認定其等交易之第二級毒品甲
    基安非他命金額，應如附表編號三、四、五所載。綜上所述
    ，被告如附表編號三、四、五所載犯行，事證業臻明確，其
    所辯係無償提供證人江秀蘭施用而非販賣毒品云云，不足採
    信，其此部分犯行應堪認定。
  4.本院復據被告之聲請傳喚證人張旭陽到庭，證人張旭陽雖於
    本院審理時證陳確認識被告及證人江秀蘭，其與被告及證人
    張秀蘭三人均有施用毒品，惟一概否認知悉被告販賣毒品及
    有介紹證人江秀蘭向被告購買毒品之事實（本院卷第104至1
    06頁），雖與證人江秀蘭於警詢證述係自證人張旭陽處得知
    被告有販賣毒品不合，然本院衡諸媒介他人購得毒品者，容
    有涉嫌幫助施用毒品罪或幫助販賣毒品罪之可能，證人張旭
    陽對於本院所詢與本案相關事項均予否認，顯係與其本身利
    害相關難期為真實之陳述，且惟上開被告販賣予證人江秀蘭
    事證明確，是證人張旭陽於本院之證述，難採為有利被告之
    認定，附此指明。
(五)、如附表編號六所示：
  1.被告販賣第一級毒品海洛因及第二級毒品甲基安非他命予證
    人周志彥部分，業經證人周志彥於警詢證稱：「（你於第1
    次筆錄中坦承於99年1月5日有吸食毒品海洛因，並已採集你
    的尿液送驗，請問你係何時、在何處吸食海洛因與安非他命
    ？正確時間、地點？）是於99年1月9日15時許，在住處后里
    鄉○○村○○路12鄰87號房間內，吸食海洛因及安非他命。
    （上記海洛因與安非他命係向何人購得？）呂杰昇、綽號『
    黑仔』。（你於何時、在何處向他購買海洛因與安非他命？
    ）我是於吸食前2天（1月7日）晚上20-21時許，在呂杰昇住
    處后里鄉○村路319之1號住處舊三合院客廳向他購買。（購
    買多少？）海洛因是以每包1,000元購得一每包；安非他命
    是每包500元購得一每包。（當時何人交給你海洛因與安非
    他命？）呂杰昇當場交給我。（1,500元你交給何人？）呂
    杰昇。（你與呂杰昇何關係？有無仇隙？）朋友，去年9、
    10月份認識，是朋友，無仇隙。（警方提示臺中縣警察局指
    認犯罪嫌疑人紀錄表一紙，內有相片15張，呂杰昇不一定在
    相片中，若有，請指出他的編號？）編號09號是呂杰昇。（
    編號09號呂杰昇，是否為販售你毒品之人？）是的。（你要
    向呂杰昇購買毒品海洛因與安非他命時，是如何聯繫？）直
    接去他家向他購買，未用電話聯繫。（警方再提示編號一、
    二相片兩張，該處是否為呂杰昇的住所？是否為你向他購買
    毒品的地方？）是呂杰昇的住處，也是我向他購買毒品的地
    方。（呂杰昇是否曾要脅你，若被警方查獲時，不得指認他
    販毒？）他是交待我，若被警方查獲時，不要相害（臺語）
    ，不要供出係向他購買。（那你現在為何要指認他？）因為
    我現在想要戒除毒癮，希望警方將他繩之以法」等語（見警
    卷(一)第25頁背面、第26頁）；於偵查中證述：「（最後一次
    施用毒品時間？）99年1月9日下午3-4點左右在家裡。我是
    以針筒注射左手手腕施用海洛因。（有無施用安非他命？）
    有，當天我施用海洛因完後就以玻璃球燒烤施用安非他命。
    （毒品來源？）向『黑仔』買的。（最後一次向他購買毒品
    時間地點？）99年1月7日晚上8-10點，在他家裡，購買1,00
    0元海洛因及500元安非他命。（你向他購毒是否要事先連絡
    ？）不用，直接去他家。（他住處有何特徵？）三合院，他
    住在中間那間。（黑仔有無特徵？）戴眼鏡，走路跛腳。（
    你與黑仔有無行動電話？）都沒有。（方才陳述於99年1 月
    7日晚上8-10點間在他家裡，購買1,000元的海洛因及500 元
    的安非他命，是否實在？）實在。（是一手交錢一手交毒品
    ？）是。（15合1提示照片，何者是呂杰昇？）編號9。（他
    就是綽號『黑仔』之男子？）是。（提示照片，該照片是你
    找他購毒的地點）是」等語（見偵字第2520號卷第30、31
    頁），此外，復有證人周志彥指認被告之指認犯罪嫌疑人紀
    錄表及被指認人照片一覽表、被告住處指認相片、位置圖（
    見警卷(一)第27、28、31、32、34、36頁）等在卷可稽；又參
    之證人周志彥所述直接至被告平日居住在臺中縣后里鄉○○
    村○村路319之1號三合院購買第一級毒品、第二級毒品，與
    本件其餘證人所述購買地點（被告住處三合院）、方式（毋
    須聯絡直接前往被告住處購買）均相同，足徵證人周志彥於
    警詢及偵訊時所為關於如附表編號六所示前往被告住處向被
    告購買第一級毒品海洛因及第二級毒品甲基安非他命之交易
    時間、交易地點及交易聯繫過程等之證述內容，核屬有據，
    並非虛妄。
  2.又查證人周志彥於警、偵訊均坦承有施用第一級毒品海洛因
    、第二級毒品甲基安非他命，於99年1月9日為警查獲採尿送
    驗後，結果呈嗎啡及甲基安非他命之陽性反應，經臺灣臺中
    地方法院檢察署檢察官以99年度毒偵字第860號提起公訴，
    並經原法院以99年度訴字第1037號判決判處有期徒刑7月及4
    月確定，此有證人周志彥之尿液代號與真實姓名對照表、詮
    昕科技股份有限公司濫用藥物尿液檢驗報告表附上開案件之
    警卷可稽，復經原審調閱該案全案卷證核實，亦有證人周志
    彥之臺灣高等法院被告前案紀錄表存卷可憑（見原審卷第89
    頁背面），益徵證人周志彥證述內容中，關於為施用第一級
    毒品海洛因及第二級毒品甲基安非他命而向被告購買第一級
    毒品海洛因及第二級毒品甲基安非他命之情，核屬有據，得
    堪採信。
  3.至證人周志彥於原審審理時翻異前詞改稱：「（你於警、偵
    訊所述是否實在？）（提示99偵字第2520號卷第20-21、30-
    32頁）當時我人在難過，被告沒有賣我是請我，我沒有拿錢
    給他，是他請我的。（你去被告家時，你如何跟被告說的？
    被告如何回答？）我在外面都叫他『黑仔』，我去他家跟被
    告講我人在難過，是否可以拿一些請我。（在偵訊時說一手
    交錢、一手交貨，為何與今日所述不同？）當初抓到時過久
    人難過才會這樣講，現在頭腦比較清楚事實如同今日所述」
    等語（見原審卷第217頁反面至第218頁）。惟觀諸證人周志
    彥於偵訊時對於問題均能具體回答、清楚描述細節，有偵訊
    筆錄在卷可稽，亦未曾表示有何昏沈不能進行偵訊之情況，
    且於警詢中經警詢以證人周志彥精神狀況如何，證人周志彥
    尚且回答意識清楚，所言出於本意，並稱「我願意指認販毒
    給我之人呂杰昇，我願意配合警方調查」（見警卷(一)卷第26
    頁），足徵上開警詢、偵訊中之證述均係出於證人周志彥之
    自由意志，且係於意識清楚情況下所為。且證人於原審審理
    時亦證稱被查獲的經過是伊先被警查獲，先放回去，後來豐
    原警察局警察再帶伊跟陳冠廷到地檢署作證等語（見原審卷
    第218頁），而證人周志彥是先於99年1月9日為警查獲，嗣
    再於99年1月27日、99年2月1日分別至大甲分局后里分駐所
    、臺灣臺中地方法院檢察署就有關施用毒品之來源接受詢問
    ，並無證人周志彥所稱「當初抓到時過久」之情形，況徵諸
    證人周志彥於99年1月27日所製作之第2次警詢筆錄與其於99
    年2月1日之偵訊筆錄證述之內容，均明確證稱係向被告購買
    第一級毒品海洛因及第二級毒品甲基安非他命，且互核一致
    ，倘果如證人周志彥所稱偵訊時係因毒癮發作才如此陳述，
    何以於5日前之警詢陳述內容猶為相同之陳述，顯見證人周
    志彥於審理時所為前開被告並未販賣海洛因及甲基安非他命
    之證述，係因同庭面對被告所造成之心理壓力始為翻異前詞
    之證述，應屬事後迴護被告之詞，委不足取。
  4.末查，證人周志彥於警詢、偵訊時所述向被告購買第一級毒
    品海洛因及第二級毒品甲基安非他命的時間究為99年1月7日
    20時至21時或同日20時至22時，雖前後所述不一，然參酌證
    人周志彥於偵查係於證人之身分陳述，且經檢察官就時間訊
    問2次，本院認定其等交易時間，應如附表編號六所載即99
    年1月7日20時至22時。綜上所述，被告如附表編號六所載犯
    行，事證業臻明確，其所辯未曾販賣毒品海洛因及甲基安非
    他命予證人周志彥及證人周志彥係因藥癮發作為求脫身而為
    虛偽陳述云云，不足採信，其此部分犯行應堪認定。
(六)、如附表編號七所示：
  1.被告販賣第一級毒品海洛因予證人黃見安部分，業經證人黃
    見安於警詢證稱：「你於最近4日（96小時）內有無施用第
    一級毒品海洛因？於何處施用？）我是在99年1月17日下午
    約14 時施用毒品海洛因。我在臺中市○○路601號F棟10樓
    住家施打海洛因毒品。（你所施用之毒品於何時？何地？向
    何人購得）99年1月17日中午12時許，在臺中縣后里鄉○村
    路319之1號向呂杰昇購買」、「（你於第1次筆錄中供稱你
    前往臺中縣后里鄉○村路319之1號，是為了找呂杰昇，你找
    呂杰昇做何事？）我是要找呂杰昇購買一級毒品海洛因，但
    因遇到警方在現場搜索，所以沒有購買成功。（你如何與呂
    杰昇聯繫購買一級毒品海洛因？）我都直接去呂杰昇位於臺
    中縣后里鄉○村路319之1號家中，直接向他購買一級毒品海
    洛因。（你向呂杰昇購買一級毒品海洛因之時間？地點？金
    額？請詳細述之。）我只記得最近1次是於99年1月17日上午
    11時許，我直接到呂杰昇住處購買500元海洛因1包，當場銀
    貨兩訖。（你如何得知呂杰昇有在販賣一級毒品海洛因？）
    是因為呂杰昇告訴我說，要購買一級毒品海洛因就去找他。
    （警方實施搜索時，呂杰昇是否在場？）在場。（警方提供
    照片供你指認，照片中的人是否為呂杰昇）是呂杰昇無誤。
    （你與呂杰昇是何關係？有無仇隙糾紛？）我與呂杰昇是因
    我向其購買毒品才認識，無仇隙糾紛」等語（見臺中縣警察
    局中縣警刑大偵五字第0990001057號卷〈下稱警卷(二)〉第9
    至12頁）；於本院審理時證稱：「（你99年1月17日要向被
    告買海洛因那天，有無先與被告電話聯絡？）沒有，我直接
    去他家裡找他」等語（本院卷第102頁）。此外，復有證人
    黃見安指認被告之相片影像資料查詢結果（見警卷(二)第13頁
    ）在卷可稽；而證人黃見安於99年1月20日14許欲前往被告
    呂杰昇平日居住在臺中縣后里鄉○○村○村路319之1號三合
    院購買第一級毒品海洛因，因警持搜索票至該處搜索而查獲
    ，隨即被帶往警察局作筆錄，而為上開之陳述，其所購買之
    地點（被告住處三合院）、方式（毋須聯絡直接前往被告住
    處購買）與本件其餘證人所述購買地點、方式均相同，足徵
    證人黃見安於警詢時所為關於如附表編號七所示前往被告住
    處向被告購買第一級毒品海洛因之交易時間、交易地點及交
    易聯繫過程等之證述內容，核屬有據，並非虛妄。
  2.又查證人黃見安於99年1月20日為警查獲，坦承於99年1月17
    日下午2時許，因施用第一級毒品海洛因之犯行，為警採尿
    送驗後，結果呈嗎啡之陽性反應，經臺灣臺中地方法院檢察
    署檢察官以99年度毒偵字第913號提起公訴，並經本院以99
    年度訴字第1128號案件受理在案，此有證人黃見安之採尿採
    證同意書、尿液代號與真實姓名對照表、詮昕科技股份有限
    公司濫用藥物尿液檢驗報告表附上開案件之警卷可稽，復為
    本院調閱該案全案卷證核實，亦有證人黃見安之臺灣高等法
    院被告前案紀錄表存卷可憑（見原審卷第71頁），益徵證人
    黃見安證述內容中，關於施用第一級毒品海洛因而向被告購
    買第一級毒品海洛因之情，核屬有據，得堪採信。
  3.再證人黃見安與被告間並無怨隙，業據被告自陳在卷（偵字
    第2520號卷第12頁），證人黃見安應無恣意誣陷被告之動機
    。雖證人黃見安於本院審理時更異證稱99年1月17日上午其
    係與被告合資購買毒品，並由被告出門購買等語（本院卷第
    100至104 頁），惟自警詢、偵查、原審審理時，被告稱其
    係無償提供海洛因予證人黃見安施用，未曾陳稱其有與證人
    黃見安合資購買第一級毒品海洛因之事實，有各該筆錄在卷
    可稽（見警卷(二)第6頁、偵字第2520號卷第12頁、原審卷第
    13頁反面），則證人黃見安嗣後更異所證係與被告合資購買
    毒品乙節是否屬實，已有可疑；復觀以被告於警詢陳稱99年
    1月17日當日上午其係在家中（見警卷(二)第6頁），亦與證人
    黃見安於本院審理時所證決定合資後係由被告出門購得毒品
    等語，相互歧異；再觀以證人黃見安於本院向其提示警卷第
    6頁被告稱伊有無償提供毒品予證人黃見安施用之警詢筆錄
    後，證人黃見安旋附和被告所陳而改證稱渠等有時係合資、
    有時係相互無償提供毒品予對方施用等語，可知證人黃見安
    於本院審理時所證，或改證稱係合資以避重就輕，或更異所
    證以附和被告所陳，其於本院審理時所證，均係為迴護被告
    而為，至為明顯，是本院認應以其於警詢時未受被告影響之
    所證較為真實可信。
  4.被告於本院審理時聲請傳喚證人樓嘉勇以證明員警前往其住
    處搜索時，證人黃見安不在現場，證人樓嘉勇於本院審理時
    證稱：不認識黃見安，被查獲當天除被告、樓嘉勇、王文伶
    及被告之子此四人在場外，並無他人在場等語（見本院卷第
    80至81頁），惟查獲當天，證人黃見安係為購買毒品前往被
    告家中，其確在現場乙節，業據證人黃見安於警詢及本院審
    理時證陳在卷（見警卷(二)第9、11頁、本院卷第101頁反面）
    ，其並於搜索扣押筆錄之在場人欄簽名並按捺指印，有搜索
    扣押筆錄在卷可稽（警卷(二)第22頁），是證人黃見安確於搜
    索扣押當日在場乙節，要無可疑。綜上所述，被告如附表編
    號七所載犯行，事證業臻明確，其所辯搜索時證人黃見安不
    在場，沒有販賣第一級毒品海洛因予證人黃見安云云，均不
    足採信，其此部分犯行應堪認定。
(七)、如附表編號八所示：
  1.被告販賣第二級毒品甲基安非他命予證人蔡嘉維部分，業經
    證人蔡嘉維於警詢證稱：「（你於今99年1月20日14時許，
    前往臺中縣后里鄉○村路319之1號，做何事？）我是要去找
    一名綽號（兄仔）的男子，購買二級毒品安非他命，但因遇
    到警方在場搜索所以沒有購買成功。（警方實施搜索時綽號
    〈兄仔〉有無在場）有在現場。（警方提供臺中縣后里鄉○
    村路319之1號屋主呂杰昇之照片供你指認，是否為你所稱綽
    號〈兄仔〉之男子）是照片中之男子確實為（兄仔）。（你
    如何與呂杰昇聯繫購買二級毒品安非他命）我都直接去呂杰
    昇位於臺中縣后里鄉○村路319之1號家中，直接向他購買二
    級毒品安非他命。（你共向呂杰昇購買幾次二級毒品安非他
    命？）共2次，但今（20）日要向呂杰昇購買二級毒品安非
    他命，還沒購買成功就被警方查獲，所以只有1次購買成功
    。（你向呂杰昇購買二級毒品安非他命之時間？地點？金額
    ？請詳述之）我最近1次是於99年1月16日下午14時許，我騎
    機車直接到呂杰昇位於臺中縣后里鄉○村路319之1號家中，
    購買500元，1小包的二級毒品安非他命，當場銀貨兩訖。（
    你如何得知呂杰昇有在販賣二級毒品安非他命）是一名我不
    知年籍資料的朋友介紹我向呂杰昇購買毒品的。（你與呂杰
    昇是何關係？有無仇隙糾紛？）我與呂杰昇是朋友關係，無
    仇隙糾紛。（你除施用二級毒品安非他命外，尚有施用何種
    毒品？）我只有施用二級毒品安非他命」等語（見警卷(二)第
    16、17頁）；於偵查中證稱：「（99年1 月20日13時許，警
    方持搜索票搜索呂杰昇住處你有無在場？）有。我當日是去
    找他購買安非他命500元。（當時有無交易成功？）沒有。
    （之前何時有成交？）99年1月18日下午2時許，我是騎機車
    去呂杰昇他家買安非他命500元。（你與呂杰昇購毒時有無
    先連絡？）我是直接去他家找他的，他就會賣我了，不用事
    先連絡。（呂杰昇有無綽號）『黑仔』或是『兄仔』。（是
    一手交錢一手交毒品）是。（15合1提示照片，何者是呂杰
    昇？）編號9。（他就是綽號『兄仔』男子）是。（他的住
    處有何特徵？）三合院，他住在中間那間。（提示照片，該
    照片是你找他購毒的地點？）是」等語（見偵字第2520號卷
    第16、17頁）。此外，復有證人蔡嘉維指認被告之相片影像
    資料查詢結果（見警卷(二)第18頁）在卷可稽；而證人蔡嘉維
    於99年1月20日14許欲前往被告平日居住在臺中縣后里鄉○
    ○村○村路319之1號三合院購買第一級毒品海洛因，因警持
    搜索票至該處搜索而查獲，隨即被帶往警察局作筆錄，而為
    上開之陳述，其所購買之地點（被告住處三合院）、方式（
    毋須聯絡直接前往被告住處購買）與本件其餘證人所述購買
    地點、方式均相同，足徵證人蔡嘉維警、偵訊所為關於如附
    表編號八所示前往被告住處向被告購買第二級毒品甲基安非
    他命之證述內容，核屬有據，並非虛妄。
  2.又查證人蔡嘉維於99年1月20日為警查獲，坦承僅有施用第
    二級毒品甲基安非他命之犯行，為警採尿送驗後，結果亦僅
    呈甲基安非他命之陽性反應，無嗎啡之陽性反應，為臺灣臺
    中地方法院檢察署檢察官以99年度毒偵字第948號偵查分案
    ，以99年度聲觀字第199號聲請將證人蔡嘉維送勒戒處所勒
    戒，並經原法院以99年度毒聲字第267號裁定送觀察勒戒，
    此有證人蔡嘉維之採集尿液採證同意書、尿液代號與真實姓
    名對照表、詮昕科技股份有限公司濫用藥物尿液檢驗報告表
    附上開案件之警卷可稽，復為原審調閱該案全案卷證核實，
    亦有證人蔡嘉維之臺灣高等法院被告前案紀錄表存卷可憑（
    見原審卷第66頁），益徵證人蔡嘉維證述內容中，關於施用
    第二級毒品甲基安非他命，而向被告購買第二級毒品甲基安
    非他命之情，核屬有據，得堪採信。
  3.至證人蔡嘉維於原審審理時翻異前詞改證稱：99年1月18日
    伊沒有用錢向被告購買甲基安非他命，是被告請伊的，伊身
    上的5百元是被黃見安拿去坐計程車，那時候在警局太緊張
    了，且施用安非他命太久頭腦有點轉不過來，警察在問的時
    候他有打一手交錢一手交毒品，伊那時候意識比較不清楚所
    以才把這句話說是，在檢察官那邊那時候伊就想說照警詢筆
    錄講就可以回去了云云（見原審卷第221至223頁）。惟查，
    證人蔡嘉維於警詢時對於問題均能具體回答、清楚描述細節
    ，有警詢筆錄在卷可稽，亦未曾表示有何昏沈不能進行警詢
    之情況，足徵上開警詢中之陳述係出於證人蔡嘉維之自由意
    志，且於意識清醒之情況下所為。且證人蔡嘉維於偵訊時係
    證稱：於「99年1月18日下午2時許」向被告購買安非他命50
    0元，與其於99年1月20日第二次警詢時所稱：最近一次是於
    「99年1月16日下午2時許」向被告購買安非他命500元，二
    次所陳述向被告購買毒品之時間並不相同，故證人蔡嘉維於
    原審審理時之上開「偵訊時照警詢筆錄講」之證述，已非無
    疑，且證人蔡嘉維於於原審審理時另證稱：「一手交錢一手
    交毒品這句話是在警局打出來我跟著說好」、「我在偵訊作
    證時沒有說一手交錢一手交毒品」等語，亦與事實不符，況
    證人蔡嘉維於警詢時就99年1月20日14時許，亦是要去向被
    告購買毒品，但是沒有購買成功等有利於被告之事實，猶能
    陳述明確，足徵上開警詢、偵訊中之證述係出於證人蔡嘉維
    之自由意志。證人蔡嘉維於審理時所為前開被告並未販賣甲
    基安非他命之證述，顯係因同庭面對被告所造成之心理壓力
    始為翻異前詞之證述，應屬事後迴護被告之詞，委不足取。
  4.又證人蔡嘉維於警詢、偵訊時所述向被告購買甲基安非他命
    的時間究為99年1月16日或99年1月18日，雖前後所述不一，
    然參酌證人蔡嘉維於法院審理時陳稱有於99年1月18日去被
    告家等語，本院認定其等交易時間，應如附表編號八所載即
    99年1月18日。綜上所述，被告如附表編號八所載犯行，事
    證業臻明確，其所辯未曾販賣毒品甲基安非他命予證人蔡嘉
    維及證人蔡嘉維係因藥癮發作為求脫身而為虛偽陳述云云，
    不足採信，其部分犯行亦堪認定。
(八)、雖證人陳冠廷、鍾啟仁、周志彥及被告於警、偵訊、證人江
    秀蘭、蔡嘉維於警、偵訊及於原審審理時所述均是安非他命
    ，惟一般人並無法分別甲基安非他命及安非他命之差別，於
    實務上在偵查、審判上陳述均稱是安非他命，而證人陳冠廷
    、鍾啟仁、周志彥、蔡嘉維因施用第二級毒甲基安非他命經
    判處罪刑及送觀察、勒戒，此亦有原法院98年度訴字第4171
    號、本院99年度上訴字第544號、原法院99年度訴字第392號
    、99年度訴字第1037號判決、原法院99年度毒聲字第267 號
    裁定存卷足憑，且本件搜索扣案之結晶，經送鑑定為第二級
    毒品甲基安非他命，此亦有行政院衛生署草屯療養院鑑定書
    附卷可稽，本件被告所販賣之第二級毒品為甲基安非他命，
    併此說明。
(九)、另在被告位於臺中縣后里鄉○○村○村路319之1號住處扣得
    之結晶11包，經送行政院衛生署草療養院鑑定結果均檢出第
    二級毒品甲基安非他命（驗餘合計淨重2.6128公克），扣案
    之白色粉末21包經送法務部鑑定結果，均含有第一級毒品海
    洛因之成份（合計淨重1.84公克、驗餘淨重1.83公克，空包
    裝總重5.68 公克、純度22.20％，純質淨重0.41公克），此
    有行政院衛生署草屯療養院草療鑑字第0990100169號鑑定書
    、法務部調查局濫用藥物實驗室99年3月2日調科壹字第0992
    3004270號鑑定書附卷可稽（見偵字第2520號卷第108、109
    、114頁），並有現場照片、夾鏈袋1包、電子磅秤1臺等物
    可資佐證。
(十)、扣案經分裝為21小包之第一級毒品海洛因、經分裝為11小包
    之第二級毒品甲基安非他命，被告辯稱係為係因擔心自己施
    用毒品過量，故事先將毒品秤重、稀釋、分裝，且伊曾經因
    施用毒品過量送醫急救治療云云。查被告確有於98年11月10
    日因昏倒在田裡經送急診之紀錄，有行政院衛生署豐原醫院
    100年4月13日豐醫歷字第1000002979號函暨所附被告之急診
    病歷影本在卷可稽（本院卷第65至70頁），惟該病歷記載被
    告「自訴吃了安眠藥不知幾顆，有喝酒，因心情不佳，待會
    社服」、「社服室人員會診中，填自殺通報單」（本院卷第
    69頁），可知被告係因心情不佳，過量服用安眠藥並飲酒致
    昏倒送醫，與是否施用毒品無涉，無從資為被告係為免自己
    施用毒品過量乃進行分裝之認定；又毒品海洛因、甲基安非
    他命價昂量微，於分裝過程必有逸散之損失產生，且毒品經
    以夾鍊袋分裝後，均會有些微毒品殘留在夾鏈袋內，分裝數
    量越多，因分裝而耗損之數量即越大，又縱被告確僅係為供
    以施用而分裝，何需再另購置電子磅秤以精確分裝毒品，並
    於記事本中明載已稀釋分裝之數量及稀釋之比例（警卷(二)第
    5、35、36頁、偵字第2520號卷第11至12頁），是被告所辯
    係因擔心自己施用毒品過量，故將毒品秤重、稀釋、分裝云
    云，顯屬卸責之詞，無足採信。
(十一)、再觀以被告向他人借貸次數頻繁，且其前為警查緝時尚須向
    數人集資借得具保金方能獲釋，並據被告於警詢、偵查中陳
    述在卷，復有記事本一本扣案可資佐證（見警卷(二)第4、5、
    23、31-33頁、偵字第2520號卷第12頁），可見其自身經濟
    狀況非佳，復衡以我國對於毒品查緝甚嚴，毒品量少價昂，
    被告並有施用毒品惡習，衡情當無多次無償轉讓毒品予證人
    陳冠廷、周志彥、黃見安、蔡嘉維等人之可能，益徵被告所
    辯無償提供第一、二級予他人施用乙節，無足採信。
(十二)、按聯絡毒品買賣、交付毒品、收取毒品買賣價金等行為，均
    屬販賣毒品罪構成要件事實之部分行為，苟有參與其事，即
    係實行犯罪行為，自應負販賣毒品罪責（最高法院97年度臺
    上字第1439號判決意旨參照），可知毒品交易時間、交易地
    點、金額數量之磋商，及毒品之實際交付收取現款，均係構
    成販賣毒品海洛因、甲基安非他命罪之重要核心行為。而我
    國查緝毒品交易之執法甚嚴，對於販賣海洛因、甲基安非他
    命科以重度刑責。販賣海洛因、甲基安非他命係違法行為，
    非可公然為之，亦無公定價格，且容易分裝、增減份量，而
    買賣之價格，可能隨時依交易雙方關係之深淺、購毒者之資
    力、需求量及對行情之認知、毒品來源是否充裕、查緝是否
    嚴謹、購毒者被查獲後供出購買對象之可能風險等情形，而
    異其標準，非可一概而論，從而販賣之利得，除被告就販賣
    之價量俱臻明確供述外，委難察得實情，然販賣之人從價差
    或量差中牟利之方式雖異，其意圖營利之販賣行為則無二致
    。而毒品危害防制條例所處罰之「販賣」毒品罪，所著重者
    為在主觀上有藉以牟利之惡性，及對毒品之擴散具有較有償
    或無償轉讓行為更嚴重之危害性，被告「營利」之意圖係從
    客觀之社會環境、情況及證人、物證等資料，依據證據法則
    綜合研判認定；衡諸毒品海洛因、甲基安非他命量微價高，
    且為政府嚴格查緝之違禁物，販賣海洛因為最輕本刑為無期
    徒刑之重罪，販賣甲基安非他命則最輕本刑7年以上有期徒
    刑之罪，凡販賣毒品者，茍無利益可圖，應無甘冒被他人供
    出來源或遭檢警查緝法辦之危險而平價供應無何交情可言之
    他人施用之理，因此其販入之價格必較出售之價格低廉，或
    以同一價格販賣而減少毒品之份量，而有從中賺取買賣價差
    牟利之意圖及事實，應屬合理之認定。從而，被告與上開證
    人間，既均有一手交錢一手交貨（毒品）之事實，業經調查
    屬實，考量社會大眾均知買賣毒品係非法行為之客觀社會環
    境，並依據上開積極證據及經驗法則綜合研判，倘無差額利
    潤可圖，衡情被告應不致於甘冒罹犯重典之風險，無端平白
    交付毒品，是以被告應有營利之意圖及事實，應堪認定。
(十三)、綜上所述，被告如附表編號一至八所載販賣第一級毒品、第
    二級毒品之犯行，事證業臻明確，其所辯均不足採信，其犯
    行均堪認定。
二、論罪科刑部分：
(一)、查海洛因、甲基安非他命係毒品危害防制條例第2條第2項第
    1、2款所規定之第一級、第二級毒品，不得非法持有、販賣
    。本件亦無證據證明被告於購入第一級毒品海洛因、第二級
    毒品甲基安非他命時即有販出之意圖，故核被告如附表編號
    一至八所示各次販賣海洛因、甲基安非他命之行為，係犯毒
    品危害防制條例第4條第1項、第2項之販賣第一級、第二級
    毒品罪（各次所犯之罪名詳如附表編號一至八所示）。被告
    各次販賣第一級毒品海洛因、第二級毒品甲基安非他命時而
    持有第一級毒品海洛因、第二級毒品甲基安非他命之低度行
    為，應為各次販賣之高度行為所吸收，均不另論罪。被告所
    為如附表編號一所示同時販賣第一級毒品海洛因、第二級毒
    品甲基安非他命予證人陳冠廷；及如附表編號六所示同時販
    賣第一、二級毒品予證人周志彥，均係一行為觸犯毒品危害
    防制條例第4條第1項、第2項之販賣第一級、第二級毒品罪
    ，各應依刑法第55條想像競合犯之規定，從一重論以販賣第
    一級毒品罪。
(二)、按數行為於同時同地或密切接近之時地實施，侵害同一之法
    益，各行為之獨立性極為薄弱，依一般社會健全觀念，在時
    間差距上，難以強行分開，在刑法評價上，以視為數個舉動
    之接續施行，合為包括之一行為予以評價，較為合理，則屬
    接續犯，而為包括之一罪（最高法院86年臺上字第3295號判
    例可資參照）。本件被告分別於不同時間、地點販賣第一級
    毒品海洛因、第二級毒品甲基安非他命，每次在時間及地點
    差距上，可以分開，在刑法評價上，各具獨立性，各次行為
    皆可單獨成立犯罪，顯非於同時同地或密切接近之時地實施
    犯罪之接續犯。另所謂集合犯，係指依一般社會通念，特定
    犯罪行為具有反覆實施之特性，立法者於制定刑罰法律之初
    ，亦已認知該種行為類型之反覆性，而有意藉由法條中客觀
    構成要件之行為要素，含括上開具有反覆實施特性之數個犯
    罪行為，仍僅接受一次刑法之評價為已足。而販賣毒品罪，
    不論行為人或為零星偶一為之，或不間斷為之，其於行為終
    了時，即已達營利之目的，自難認立法者於制定刑罰法律之
    初，已認知販賣毒品行為必屬具反覆性之犯罪，且有意藉由
    法條中客觀構成要件之行為要素，含括上開具有反覆實施特
    性之數個犯罪行為。況依94年2月2日總統令修正公布，並自
    95年7月1日施行之刑法，其修正既依據「刑罰公平原則」之
    考量，刪除有關連續犯之規定，並將含有連續犯性質之常業
    犯一併全數刪除（參見刑法修正草案總說明），則再以集合
    犯之概念評價多數販賣毒品之行為，即有不當。準此，本件
    被告如附表所示多次販賣第一級毒品、第二級毒品之行為，
    當無論以接續犯或集合犯之餘地，此時則應回歸一般刑法上
    行為單、複數之認定，而予論罪科刑，較稱妥適。是被告所
    犯如附表所示販賣第一級毒品、第二級毒品各罪間，犯意各
    別，行為互殊，應予分論併罰。
(三)、被告前有如犯罪事實欄所載刑之宣告及執行，有臺灣高等法
    院被告前案紀錄表在卷可按，其於有期徒刑執行完畢後5年
    內，故意再犯本件最重本刑均為有期徒刑以上之各罪，皆屬
    累犯，除法定刑為死刑、無期徒刑部分，依法不得加重外，
    其餘有期徒刑、罰金刑部分均應依刑法第47條第1項之規定
    加重其刑。
(四)、按刑之量定，為求個案裁判之妥當性，法律固賦予法院裁量
    權，但此項裁量權之行使，除應依刑法第57條規定，審酌行
    為人及其行為等一切情狀，為整體之評價，並應顧及比例原
    則與平等原則，使罪刑均衡，輕重得宜，以契合社會之法律
    感情。又刑法第59條規定犯罪之情狀可憫恕者，得酌量減輕
    其刑，其所謂「犯罪之情狀」，與同法第57條規定科刑時應
    審酌之一切情狀，並非有截然不同之領域，於裁判上酌減其
    刑時，應就犯罪一切情狀，予以全盤考量，審酌其犯罪有無
    可憫恕之事由（即有無特殊之原因與環境，在客觀上足以引
    起一般同情，以及宣告法定低度刑，是否猶嫌過重等等），
    以為判斷。本院審酌被告販賣第一級毒品罪之法定刑為「死
    刑或無期徒刑；處無期徒刑者，得併科新臺幣2千萬元以下
    罰金」，然同為販賣第一級毒品之人，其原因動機不一，犯
    罪情節未必盡相同，或有大盤毒梟者，亦有中、小盤之分，
    甚或僅止於吸毒者友儕間為求互通有無之有償轉讓者亦有之
    ，其販賣行為所造成危害社會之程度自屬有異，法律科處此
    類犯罪，所設之法定最低本刑卻同為「無期徒刑者，得併科
    新臺幣2千萬元以下罰金」，不可謂不重，自非不可依客觀
    之犯行與主觀之惡性二者加以考量其情狀是否有可憫恕之處
    ，適用刑法第59條之規定酌量減輕其刑，期使個案裁判之量
    刑能斟酌至當，符合比例原則。查被告各次販賣第一級毒品
    之行為，雖無視國家對於杜絕毒品危害之禁令，行為固屬不
    當，應予非難，然其仍屬零星販賣，每次販賣金額非鉅，且
    各次販賣所得及所販賣之數量非鉅，犯罪所得非多，所販賣
    之對象非多，其散播毒品之範圍及數量有限，且本件並無扣
    得大量之毒品，犯罪之情節尚非至惡，其因一時貪念，致罹
    重典，相對於長期大量販賣毒品之大毒梟而言，其對社會治
    安及國民健康之危害顯然較小，從被告犯案情節觀之，倘仍
    遽處以法定本刑之最低刑度無期徒刑，無異失之過苛而不盡
    情理，不免予人情輕法重之感，且難謂符合罪刑相當性及比
    例原則，更無從與大毒梟之惡行有所區隔，是其犯罪情狀相
    較於法定之重刑，在客觀上足以引起一般人之同情，情節尚
    堪憫恕，爰依刑法第59條之規定，就其所犯各次販賣第一級
    毒品罪，均酌量減輕其刑，且就此部分同時具有加重及減輕
    事由，就法定刑為罰金刑部分應依刑法第71條第1項規定先
    加後減，至於法定本刑為死刑、無期徒刑部分，僅予減輕其
    刑。
(五)、原審以被告犯罪事證明確，適用毒品危害防制條例第4條第1
    項、第2項、第18條第1項前段、第19條第1項，刑法第11條
    前段、第47條第1項、第55條、第59條、第51條第5款之規定
    ，並審酌被告有多次犯罪前科之品性，且有多次違反毒品危
    害防制條例之紀錄，有臺灣高等法院被告前案紀錄表在卷可
    稽，其明知海洛因、甲基安非他命係戕害人身心之毒品，為
    貪圖不法利益，竟販賣予他人施用，危害社會治安及國民健
    康，且販賣毒品為政府戮力查緝之罪，海洛因、甲基安非他
    命皆足以使施用者導致精神、性格異常，造成生命危險之生
    理成癮性及心理依賴性，且使購買者有時為購買海洛因、甲
    基安非他命而另起犯罪之心，惟念被告各次販賣海洛因、甲
    基安非他命之所得、數量均非多，暨被告否認犯行之犯後態
    度等一切情狀，分別量處如附表所示之刑，以資懲儆，並定
    其應執行之刑為有期徒刑20年。復說明檢察官就被告所犯販
    賣第一級毒品、第二級毒品罪，具體求刑應執行有期徒刑23
    年以上，然經審酌上情，認就被告量處所定之刑，已足資懲
    儆，檢察官上開具體求刑，尚屬過重。再按毒品危害防制條
    例第19條第1項規定，犯販賣毒品罪者，其犯罪所得之財物
    均沒收之，係採義務沒收主義。故販賣毒品所得之對價，不
    問其中成本若干，利潤多少，均應全部諭知沒收，貫徹政府
    查禁煙毒之決心，以符立法本旨；又犯毒品危害防制條例第
    4 條之販賣第一級或第二級毒品罪者，依同條例第19條第1
    項規定，其因犯罪所得之物沒收之，如全部或一部不能沒收
    時，追徵其價額或以其財產抵償之。所稱因犯罪所得之物，
    自以實際所得者為限，苟無所得或尚未取得者，自無從為沒
    收及追繳或抵償之諭知；又經多次販賣後，持有剩餘毒品被
    查獲，其各次販賣毒品行為，固應併合處罰。惟該持有剩餘
    毒品之低度行為，應僅為最後1次販賣毒品之高度行為所吸
    收，不另論罪，故就該查獲之剩餘毒品，祇能於最後1次之
    販賣毒品罪宣告沒收銷燬，不得於各次販賣毒品罪均宣告沒
    收銷燬（最高法院99年度臺上字第6944號判決參照）。查本
    件被告犯罪所得7,500元，並未扣案，然依上開說明及毒品
    危害防制條例第19條第1項之規定，仍應予沒收，如全部或
    一部不能沒收時，則由被告財產抵償之。扣案之第一級毒品
    海洛因21包（驗餘合計淨重1.83公克，含包裝袋21個）為違
    禁物，依上所述，於附表編號七所示之販賣第一級毒品海洛
    因予證人黃見安部分沒收銷燬之，扣案之第二級毒品甲基安
    非他命11包（驗餘合計淨重2.6128公克，含包裝袋11個）亦
    為違禁物，依上所述，於附表編號八所示之販賣第二級毒品
    甲基安非他命予證人蔡嘉維部分沒收銷燬之。至扣案之電子
    磅秤1臺、夾鍊袋1包，為被告所有已據被告供承在卷，被告
    有上開販賣之情節，且分裝時均有使用電子磅秤及夾鍊袋之
    必要，該等物品均為被告所有供販賣第一級毒品、第二級毒
    品之物，均應依毒品危害防制條例第19條第1項之規定沒收
    之（此部分既已扣案，而無全部或一部不能沒收情形，亦無
    追徵其價額之問題）。另扣案之電話號碼記事本1本、行動
    電話0000-000000號（含SIM卡1張）1支，無法證明被告供本
    件販賣第一級毒品或第二級毒品所用之物，不另為沒收之諭
    知。原審認事用法及量刑，核無不合。被告以證人蔡嘉維、
    周志彥、陳冠廷、鍾啟仁、黃見安、江秀蘭於警、偵訊所證
    ，均係在毒癮發作情況下，亟欲脫身所為，原審未據此為有
    利被告之認定云云，指摘原判決不當，惟被告此部分所指無
    足採取，業詳述於前；被告另指陳其與證人等並未關押於同
    一處所，被告尚且經諭知禁止接見，自無串供之可能云云，
    然原判決業詳述認定證人等所證有迴護被告之情形，並未稱
    被告與證人等兼有串證之嫌，是被告此部分所指，容有誤會
    ；又被告上訴稱本件並無任何通聯紀錄足證被告確有販賣毒
    品犯行云云，惟本件購毒者欲購買毒品時，僅需直接前往被
    告家購買即可，毋須先以電話聯繫等情，業據證人蔡嘉維、
    周志彥、陳冠廷、鍾啟仁、黃見安、江秀蘭於警、偵訊證述
    綦詳，被告既未持用行動電話，且證人等向被告購買毒品時
    復均係直接前往被告家中，毋須以市話或行動電話先行聯繫
    ，是本件販賣毒品犯行既未以電話為犯罪工具，自無調取通
    聯紀錄之必要，被告以未調取通聯紀錄為證指摘原判決不當
    ，自難採取。是被告上訴所指均無足取，其上訴為無理由，
    應予駁回。
參、據上論斷，應依刑事訴訟法第368條，判決如主文。
本案經檢察官張慧瓊到庭執行職務。
中    華    民    國    100    年    7    月    6     日
            刑事第十庭    審判長法  官  江  錫  麟
                                法  官  陳      葳
                                法  官  紀  文  勝
以上正本證明與原本無異。
如不服本判決應於收受送達後10日內向本院提出上訴書狀，其未
敘述上訴之理由者，並得於提起上訴後10日內向本院補提理由書
（均須按他造當事人之人數附繕本）「切勿逕送上級法院」。
                                書記官  吳  姁  穗
中    華    民    國   100    年    7     月    7     日
附表：
┌─┬────┬─────┬───┬──────────┬─────────┐
│編│時    間│地  點    │購毒者│販賣毒品之方式      │罪  刑  及  沒  收│
│號│        │          │      │                    │                  │
├─┼────┼─────┼───┼──────────┼─────────┤
│一│98年10月│臺中縣后里│陳冠廷│陳冠廷親自前往呂杰昇│呂杰昇犯販賣第一級│
│  │13日17時│鄉墩南村南│      │前址住處，向呂杰昇購│毒品罪，累犯，處有│
│  │至18時間│村路319 之│      │買第一級毒品海洛因1 │期徒刑壹拾伍年。扣│
│  │某時    │1 號呂杰昇│      │包，價值新臺幣（下同│案之電子磅秤壹臺、│
│  │        │住處      │      │）1000元、第二級毒品│夾鍊袋壹包，均沒收│
│  │        │          │      │甲基安非他命1 包，價│；未扣案之販賣第一│
│  │        │          │      │值500 元，呂杰昇當場│、二級毒品所得新臺│
│  │        │          │      │交付第一級毒品海洛因│幣壹仟伍佰元沒收，│
│  │        │          │      │及第二級毒品甲基安非│如全部或一部不能沒│
│  │        │          │      │他命各1 包，並向陳冠│收時，以其財產抵償│
│  │        │          │      │廷收受交易毒品之價金│之。              │
│  │        │          │      │1500元。            │                  │
├─┼────┼─────┼───┼──────────┼─────────┤
│二│98年11月│臺中縣后里│鍾啟仁│鍾啟仁親自前往呂杰昇│呂杰昇犯販賣第二級│
│  │中旬某日│鄉墩南村南│      │前址住處，向呂杰昇購│毒品罪，累犯，處有│
│  │        │村路319 之│      │買第二級毒品甲基安非│期徒刑捌年。扣案之│
│  │        │1 號呂杰昇│      │他命1 包，價值1000元│電子磅秤壹臺、夾鍊│
│  │        │住處      │      │，呂杰昇當場交付第二│袋壹包，均沒收；未│
│  │        │          │      │級毒品甲基安非他命1 │扣案之販賣第二級毒│
│  │        │          │      │包，並向鍾啟仁收受交│品所得新臺幣壹仟元│
│  │        │          │      │易毒品之價金1000元。│沒收，如全部或一部│
│  │        │          │      │                    │不能沒收時，以其財│
│  │        │          │      │                    │產抵償之。        │
├─┼────┼─────┼───┼──────────┼─────────┤
│三│98年11月│臺中縣后里│江秀蘭│江秀蘭親自前往呂杰昇│呂杰昇犯販賣第二級│
│  │中旬某日│鄉墩南村南│      │前址住處，向呂杰昇購│毒品罪，累犯，處有│
│  │14時至15│村路319 之│      │買第二級毒品甲基安非│期徒刑捌年。扣案之│
│  │時許    │1 號呂杰昇│      │他命1 包，價值1000元│電子磅秤壹臺、夾鍊│
│  │        │住處      │      │，呂杰昇當場交付第二│袋壹包，均沒收；未│
│  │        │          │      │級毒品甲基安非他命1 │扣案之販賣第二級毒│
│  │        │          │      │包，並向江秀蘭收受交│品所得新臺幣壹仟元│
│  │        │          │      │易毒品之價金1000元。│沒收，如全部或一部│
│  │        │          │      │                    │不能沒收時，以其財│
│  │        │          │      │                    │產抵償之。        │
├─┼────┼─────┼───┼──────────┼─────────┤
│四│98年11月│臺中縣后里│江秀蘭│江秀蘭親自前往呂杰昇│呂杰昇犯販賣第二級│
│  │底某日（│鄉墩南村南│      │前址住處，向呂杰昇購│毒品罪，累犯，處有│
│  │與編號三│村路319 之│      │買第二級毒品甲基安非│期徒刑捌年。扣案之│
│  │間隔約5 │1 號呂杰昇│      │他命1包，價值1000元 │電子磅秤壹臺、夾鍊│
│  │日）14時│住處      │      │，呂杰昇當場交付第二│袋壹包，均沒收；未│
│  │至15時許│          │      │級毒品甲基安非他命1 │扣案之販賣第二級毒│
│  │        │          │      │包，並向江秀蘭收受交│品所得新臺幣壹仟元│
│  │        │          │      │易毒品之價金1000元。│沒收，如全部或一部│
│  │        │          │      │                    │不能沒收時，以其財│
│  │        │          │      │                    │產抵償之。        │
├─┼────┼─────┼───┼──────────┼─────────┤
│五│98年12月│臺中縣后里│江秀蘭│江秀蘭親自前往呂杰昇│呂杰昇犯販賣第二級│
│  │初某日14│鄉墩南村南│      │前址住處，向呂杰昇購│毒品罪，累犯，處有│
│  │時至15時│村路319 之│      │買第二級毒品甲基安非│期徒刑捌年。扣案之│
│  │許      │1 號呂杰昇│      │他命1包，價值500元，│電子磅秤壹臺、夾鍊│
│  │        │住處      │      │呂杰昇當場交付第二級│袋壹包，均沒收；未│
│  │        │          │      │毒品甲基安非他命1 包│扣案之販賣第二級毒│
│  │        │          │      │，並向江秀蘭收受交易│品所得新臺幣伍佰元│
│  │        │          │      │毒品之價金500元。   │沒收，如全部或一部│
│  │        │          │      │                    │不能沒收時，以其財│
│  │        │          │      │                    │產抵償之。        │
├─┼────┼─────┼───┼──────────┼─────────┤
│六│99年1月7│臺中縣后里│周志彥│周志彥親自前往呂杰昇│呂杰昇犯販賣第一級│
│  │日20時至│鄉墩南村南│      │前址住處，向呂杰昇購│毒品罪，累犯，處有│
│  │22時間某│村路319 之│      │買第一級毒品海洛因1 │期徒刑壹拾伍年。扣│
│  │時      │1 號呂杰昇│      │包，價值1000元、第二│案之電子磅秤壹臺、│
│  │        │住處      │      │級毒品甲基安非他命1 │夾鍊袋壹包，均沒收│
│  │        │          │      │包，價值500元，呂杰 │；未扣案之販賣第一│
│  │        │          │      │昇當場交付第一級毒品│、二級毒品所得新臺│
│  │        │          │      │海洛因及第二級毒品甲│幣壹仟伍佰元沒收，│
│  │        │          │      │基安非他命各1包，並 │如全部或一部不能沒│
│  │        │          │      │向周志彥收受交易毒品│收時，以其財產抵償│
│  │        │          │      │之價金1500元。      │之。              │
├─┼────┼─────┼───┼──────────┼─────────┤
│七│99年1 月│臺中縣后里│黃見安│黃見安親自前往呂杰昇│呂杰昇犯販賣第一級│
│  │17日11時│鄉墩南村南│      │前址住處，向呂杰昇購│毒品罪，累犯，處有│
│  │至12時間│村路319 之│      │買第一級毒品海洛因1 │期徒刑壹拾伍年。扣│
│  │某時    │1 號呂杰昇│      │包，價值500 元，呂杰│案之第一級毒品海洛│
│  │        │住處      │      │昇當場交付第一級毒品│因貳拾壹包（驗餘合│
│  │        │          │      │海洛因1 包，並向黃建│計淨重壹點捌參公克│
│  │        │          │      │安收受交易毒品之價金│，含包裝袋貳拾壹個│
│  │        │          │      │500元。             │）沒收銷燬之；扣案│
│  │        │          │      │                    │之電子磅秤壹臺、夾│
│  │        │          │      │                    │鍊袋壹包，均沒收；│
│  │        │          │      │                    │未扣案之販賣第一級│
│  │        │          │      │                    │毒品所得新臺幣伍佰│
│  │        │          │      │                    │元沒收，如全部或一│
│  │        │          │      │                    │部不能沒收時，以其│
│  │        │          │      │                    │財產抵償之。      │
├─┼────┼─────┼───┼──────────┼─────────┤
│八│99年1 月│臺中縣后里│蔡嘉維│蔡嘉維親自前往呂杰昇│呂杰昇犯販賣第二級│
│  │18日14時│鄉墩南村南│      │前址住處，向呂杰昇購│毒品罪，累犯，處有│
│  │許      │村路319 之│      │買第二級毒品甲基安非│期徒刑捌年。扣案之│
│  │        │1 號呂杰昇│      │他命1包，價值500元，│第二級毒品甲基安非│
│  │        │住處      │      │呂杰昇當場交付第二級│他命壹拾壹包（驗餘│
│  │        │          │      │毒品甲基安非他命1 包│合計淨重貳點陸壹貳│
│  │        │          │      │，並向蔡嘉維收受交易│捌公克，含包裝袋壹│
│  │        │          │      │毒品之價金500元。   │拾壹個）沒收銷燬之│
│  │        │          │      │                    │；扣案之電子磅秤壹│
│  │        │          │      │                    │臺、夾鍊袋壹包，均│
│  │        │          │      │                    │沒收；未扣案之販賣│
│  │        │          │      │                    │第二級毒品所得新臺│
│  │        │          │      │                    │幣伍佰元沒收，如全│
│  │        │          │      │                    │部或一部不能沒收時│
│  │        │          │      │                    │，以其財產抵償之。│
└─┴────┴─────┴───┴──────────┴─────────┘
附錄：
毒品危害防制條例第4條第1項、第2項
製造、運輸、販賣第一級毒品者，處死刑或無期徒刑；處無期徒
刑者，得併科新臺幣2千萬元以下罰金。
製造、運輸、販賣第二級毒品者，處無期徒刑或7年以上有期徒
刑，得併科新臺幣1千萬元以下罰金。